【裁判字號】    99,易,714
【裁判日期】    990420
【裁判案由】    竊盜
【裁判全文】
臺灣板橋地方法院刑事判決               99年度易字第714號
公  訴  人  臺灣板橋地方法院檢察署檢察官
被      告  甲○○
選任辯護人  鄭成東  律師
上列被告因竊盜案件，經檢察官提起公訴（99年度偵字第3477號
），本院判決如下：
    主  文
甲○○攜帶兇器竊盜，累犯，處有期徒刑伍月，如易科罰金，以
新臺幣壹仟元折算壹日。
    事  實
一、甲○○前因施用毒品案件，經本院以93年度訴字第834 號判
    處有期徒刑8 月確定，於民國94年6 月24日執行完畢；又因
    施用毒品、詐欺等案件，經本院以94年度訴字第2831號、95
    年度簡字第3386號分別判處有期徒刑10月、6 月確定，嗣經
    本院以96年度聲減字第1495號裁定各減為有期徒刑5 月、3
    月，並定應執行刑為有期徒刑7 月確定，於96年7 月16日執
    行完畢。詎仍不知悔改，復基於意圖為自己不法所有之犯意
    ，於99年1 月13日下午2 時10分許，騎乘車號OXG-215 號重
    型機車，前往乙○○管領並設置有鐵門及圍有鐵絲圍籬之臺
    北縣三峽鎮○○路63之3 號空地，持撿拾自該地不詳人所有
    客觀上足對人之生命、身體、安全構成威脅，具有危險性而
    可供兇器使用之鋼絲剪1 把（即偵查卷第19頁由左邊數起第
    3 支），剪斷穿於橫放在該空地上電線桿內或附近之電線，
    而竊取乙○○所有重約4 公斤之電線，得手後，旋即騎乘上
    開機車離去。嗣於99年1 月13日下午2 時50分許，甲○○在
    臺北縣三峽鎮○○路2 之1 號前，以其所有之美工刀削除上
    開竊得之電線外皮時，因形跡可疑，經路人報案，始為據報
    前往該處處理之員警查獲，並扣得上開作案用之鋼絲剪1 把
    及與本案無涉之美工刀1 支、活動扳手1 支、鉗子1 支、童
    軍繩1 捆。
二、案經臺北縣政府警察局三峽分局報請臺灣板橋地方法院檢察
    署檢察官偵查起訴。
    理  由
壹、證據能力部分：
    按被告以外之人於偵查中向檢察官所為之陳述，除顯有不可
    信之情況者外，得為證據，刑事訴訟法第159 條之1 定有明
    文。查，證人乙○○於偵查中所為之陳述，業經具結，且無
    顯不可信之情形，自得為證據。
貳、實體部分：
一、訊據被告甲○○矢口否認有何公訴人所指攜帶兇器竊盜之犯
    行，辯稱：被警方查獲的那些電線並不是在乙○○所管領的
    臺北縣三峽鎮○○路63之3 號空地內撿的，也不是穿在電線
    桿裡面，伊當天是從鐵絲圍籬旁的空隙爬進去，在邊坡下面
    的山溝裡看到很多被丟棄的電線皮，有些電線皮是散落一地
    ，有些電線皮是有用電線綑成一大捆，因為這個地點並不在
    臺北縣三峽鎮○○路63之3 號的範圍內，且伊之前也看過有
    人下去撿，伊認為這些都是人家不要的東西，才會去撿那些
    原本用來綑著電線皮的電線來做資源回收云云。
二、經查：
  (一)臺北縣三峽鎮○○路63之3 號為證人乙○○管領之空地，原
    係提供予台電作為訓練所，目前係出租供人停放車輛，證人
    乙○○每週均會前往該處進行除草、整理環境，該處除設置
    有鐵門外，並以鐵絲圍籬圈圍，惟為方便租用人可隨時進入
    停車，鐵門並未關上，鐵絲圍籬亦僅圈圍在靠近馬路之部分
    ，靠近河川之部分並未以鐵絲圍籬圈圍等情，業經證人乙○
    ○於本院審理中證述明確（見本院99年4 月13日審判筆錄第
    4 至8 頁），且由被告提出之案發現場照片共23張亦清楚可
    見，臺北縣三峽鎮○○路63之3 號空地確有設置有鐵門，靠
    近馬路處並有以鐵絲圍籬圈圍，空地內停有多輛自小客車，
    空地上所生長之草類高度甚低，空地上亦無垃圾堆置，有被
    告所提出之案發現場照片共23張在卷可稽，核與證人乙○○
    上開證述情節相符，足見證人乙○○上開證述情節非虛。是
    依證人乙○○在臺北縣三峽鎮○○路63之3 號空地上非但有
    設置鐵門、架設鐵絲圍籬以標示其土地之大致範圍，並與相
    鄰之馬路有所區隔，且臺北縣三峽鎮○○路63之3 號土地上
    所生長之草類高度甚低，地面上亦甚為清潔等情狀，一般人
    由此等外觀一望即知臺北縣三峽鎮○○路63之3 號空地係有
    人在經常整理並供作一定目的使用之他人土地，一般人絕無
    誤認該等土地係無人管領而使人可隨意棄置垃圾之閒置土地
    之可能，先予敘明。
  (二)又本件被告遭警方查獲時所持之電線，均係證人乙○○所有
    ，原係穿於橫放於上開空地上之電線桿內，規格為14平方，
    證人乙○○並無拋棄該等電線所有權之意，且證人乙○○在
    領回警方所發還遭被告竊取之電線後，已將之全數攜回使用
    等情，已經證人乙○○於本院審理中證述明確（見本院99年
    4 月13日審判筆錄第4 至8 頁），並有贓物認領保管單1 紙
    在卷可稽，是被告所拿取之電線確係他人所有之物，而非遭
    證人乙○○拋棄之無主物一節，自可認定。
  (三)被告於本院審理中雖辯稱遭警方查獲時所持之電線均係撿自
    臺北縣三峽鎮○○路63之3 號空地旁之山溝，且該等電線原
    係用以綑綁遭丟棄在山溝內之電線皮云云，惟本件被告為警
    查獲時所持之電線，均係證人乙○○所有，原係穿於橫放於
    上開空地上之電線桿內等情，已如前述，並有警方拍攝之現
    場照片4 張在卷可稽，且被告前於警詢中供稱：我於99年1
    月13日14時10分許，騎乘OXG-215 重機車至三峽鎮○○里○
    ○路63-3號空地撿電線；因為我是靠資源回收生活的，所以
    平時就會騎車四處逛逛，剛好看到該地有不要的電線杆，才
    將電線杆旁的電纜線撿來回收；我有使用鉗子1 支，因為有
    的電線壓在地上，我沒辦法拉出來，所以才要使用工具剪斷
    等語（見偵查卷第4 頁），其於偵查中亦供稱：大概是昨天
    下午2 點左右在安坑路63-3號的空地那邊，因為我看到那邊
    有很多廢棄電線，我帶了一個塑膠袋和鉗子去，我看電線是
    放在地上，被水泥塊等物壓住，我就拿鉗子將電線剪斷，放
    進我的塑膠袋，再帶到安坑路2-1 號將電線洗乾淨等語（見
    偵查卷第21頁），並有鋼絲剪1 把扣案可資佐證，證人陳啟
    良於本院審理中亦證稱：我去到現場，被告跟我說在哪裡撿
    的，我說既然是撿的，為何要用到工具，他說有些電線被電
    桿壓住拉不出來，所以要用剪的等語（見本院99年4 月13日
    審判筆錄第10頁），足見被告前於警詢、偵查中除從未曾提
    及該等電線係自上開空地後方之山溝內拿取，且其所拿取之
    電線原係用以綑綁遭丟棄在山溝內之電線皮等情事外，反而
    一致供稱本件遭查獲之電線係自臺北縣三峽鎮○○路63之3
    號空地內拿取，在拿取之過程中，並因該等電線遭他物壓住
    而需使用鉗子以剪斷電線等語，故被告於本院審理中翻異前
    詞，是否可信，已非無疑；衡以被告於甫為警查獲後製作警
    詢、偵訊筆錄時，距離案發時間最短，被告亦無機會與他人
    討論或構思應如何回答以減輕自身之刑責，是時被告受到外
    界之影響最小，其當時所為之供述內容應與事實較為接近，
    再輔以證人乙○○證稱該等遭竊之電線原係穿於電線桿內，
    亦與被告前於警詢、偵查中供述「才將電線杆旁的電纜線撿
    來回收」、「因為有的電線壓在地上，我沒辦法拉出來，所
    以才要使用工具剪斷」、「我看電線是放在地上，被水泥塊
    等物壓住」等語較為相符，另再參照警方及被告所拍攝之案
    發現場照片，在臺北縣三峽鎮○○路63之3 號空地內除有堆
    置電線桿外，並未堆置其他之大型物品，而被告在其提出之
    案發現場照片中標示之撿獲廢電線處，除植被外，並無被告
    於警詢、偵查中所稱之水泥塊或可壓住電線之物，更可見被
    告於本院審理中改以前開情詞置辯，顯係飾卸之詞，委無可
    採。因之，由被告前於警詢、偵查中均一致供稱本件遭查獲
    之電線其係剪斷自電線桿附近，並係因電線遭物品壓在地上
    始有使用鋼絲剪（被告前均稱所持用之工具為鉗子，惟於本
    院審理中已清楚指認所持用之工具應係偵查卷第19頁由左邊
    數起第3 支之鋼絲剪，而非第4 支之鉗子）剪斷之需，證人
    乙○○並證稱該等遭竊之電線原係穿於電線桿內，復參諸案
    發現場照片，臺北縣三峽鎮○○路63之3 號空地內除有堆置
    電線桿外，並未堆置其他可能壓住電線之大型物品等情以觀
    ，本件被告為警查獲時所持之電線確係剪斷自橫放於臺北縣
    三峽鎮○○路63之3 號空地上電線桿內或附近一節，應可認
    定。
  (四)又被告雖另以其以為該等電線係他人不要之物品等語置辯，
    惟由臺北縣三峽鎮○○路63之3 號空地有設置鐵門、鐵絲圍
    籬，其內土地上之植被均係有經過相當整理，地面上亦甚為
    清潔等情狀，並無使人誤認該等土地係無人管領而使人可隨
    意棄置垃圾之閒置土地之可能，已如前述，而橫放於上開土
    地地面上之電線桿，其堆置之位置係在鐵門後方一節，亦經
    證人乙○○於本院審理中證述明確（見本院99年4 月13日審
    判筆錄第12頁），並有被告提出之案發現場照片共23張在卷
    可佐，是該等電線桿所堆置之位置顯然係在鐵門及鐵絲圍籬
    所包覆之範圍內，再輔以臺北縣三峽鎮○○路63之3 號空地
    並非雜草叢生、毫無整理，一望即知係有人經常在整理、維
    護，該等電線桿又非一般可遭人隨手丟棄或輕易丟棄之物品
    ，是由該等電線桿之放置型態以觀，一般人亦可知悉該等電
    線桿乃臺北縣三峽鎮○○路63之3 號之管領人所堆置之物品
    ，況上開電線桿內之電線確係可再使用之物一節，除據證人
    乙○○於本院審理中證述明確（見本院99年4 月13日審判筆
    錄第6 頁）外，一般人亦均知電線內所含之銅線，乃回收業
    者願意收購而具有相當經濟價值之物，是證人乙○○將仍具
    有相當經濟價值之電線連同電線桿放置在其每週均會前往割
    草、維護環境清潔之臺北縣三峽鎮○○路63之3 號空地內，
    並在該地鄰近馬路處設置大門及圍籬以為區隔，一般人由此
    等外觀均可知悉證人乙○○並無拋棄該等電線及電線桿之意
    ，以被告於本件行為時為年滿43歲心智正常之成年人，對此
    當無推稱不知之理，是被告此部分所辯，亦無可採。
  (五)按行為雖已該當於某項刑事犯罪構成要件之規定，但其侵害
    之法益及行為均極輕微，在一般社會倫理觀念上尚難認有科
    以刑罰之必要者；則對此項該當於刑事犯罪構成要件之行為
    ，如不予追訴處罰，亦不違反社會共同生活之法律秩序時，
    始能視為無實質之違法性，難認已構成該項刑事犯罪，最高
    法院96年度台上字第6117號判決意旨可資參照。辯護人雖為
    被告辯護稱：被告所拿取之電線價值甚微，其行為欠缺實質
    違法性云云，惟被告所竊取之電線在去除外皮後，其內所包
    含之銅線經常可出售予資源回收業者，於市場上1 公斤之售
    價在新臺幣（下同）數百元不等，尤其在原物料價格上漲之
    期間，其售價亦會隨之調高，證人乙○○並證稱目前電線裸
    線1 公斤大概2 百元等語（見本院99年4 月13日審判筆錄第
    12頁），是被告所竊取之電線乃具有相當經濟價值之物，與
    僅竊取1 張紙此等侵害法益至為輕微之行為顯然不同，於一
    般社會倫理觀念上尚難認無科以刑罰之必要，是辯護人為被
    告辯護稱被告之行為欠缺實質之違法性，洵無可採。
  (六)綜上，被告擅自進入從外觀上一望即知係有人整理維護之臺
    北縣三峽鎮○○路63之3 號空地，而堆置於該地上電線桿內
    及附近之電線，在客觀上係具有相當經濟價值之物，管領人
    除可再利用外，亦可經由出售予回收業者而獲取相當之對價
    ，且由其堆置方式及現存狀態，亦難認管領人已有拋棄該等
    電線或電線桿所有權之意，則依上開種種客觀情狀，被告當
    可認識該等電線乃他人所有之物而非無主物，被告未經管領
    人之同意擅自拿取該等電線，則被告於主觀上具有竊盜之故
    意，應可認定，被告所辯，均無可採。事證明確，被告犯行
    ，已堪認定。
三、按刑法第321 條第1 項第3 款之攜帶兇器竊盜罪，係以行為
    人攜帶兇器竊盜為其加重條件，此所謂兇器，其種類並無限
    制，凡客觀上足對人之生命、身體、安全構成威脅，具有危
    險性之兇器均屬之，且祇須行竊時攜帶此種具有危險性之兇
    器為已足，並不以攜帶之初有行兇之意圖為必要，最高法院
    79年度臺上字第5253號判例意旨可資參照。查，被告於行竊
    時所持用撿拾自地上之鋼絲剪1 把（即偵查卷第19頁由左邊
    數起第3 支），係金屬材質，質地堅硬，如以之攻擊人體，
    足以造成相當之傷害，是可認該等物品客觀上可對人之生命
    、身體、安全構成威脅，具有危險性，應屬刑法第321 條第
    1 項第3 款所定之兇器。是核被告所為，係犯刑法第321 條
    第1 項第3 款攜帶兇器竊盜罪。又被告有如犯罪事實欄所載
    之犯罪科刑及執行情形，此有臺灣高等法院被告前案紀錄表
    1 份在卷可稽，其受有期徒刑之執行完畢後，5 年以內故意
    再犯本件有期徒刑以上之罪，為累犯，應依刑法第47條第1
    項之規定加重其刑。又被告攜帶兇器竊盜，所為自屬非是，
    衡其所竊取之電線價值僅約數百元，且旋即為警查獲，竊盜
    所得贓物均已發還被害人乙○○，衡酌被告因攜帶兇器竊盜
    所得有限，及對社會整體侵害程度等情狀，以其所犯刑法第
    321 條第1 項第3 款攜帶兇器竊盜罪之法定本刑為6 月以上
    、5 年以下有期徒刑，與其犯罪情節相較，仍屬情輕法重，
    客觀上足以引起一般同情，顯有堪資憫恕之處，本院認縱處
    以法定最低刑度猶嫌過重，爰依刑法第59之規定，減輕其刑
    ，並依法先加後減之。爰審酌被告正值壯年，卻不思以正途
    獲取財物，任意進入他人土地竊取他人之財物，危害一般民
    眾之財產安全，兼衡其素行、智識程度、犯罪之動機、目的
    、手段，竊盜所得財物之價值，及犯罪後之態度等一切情狀
    ，量處如主文所示之刑，並諭知易科罰金之折算標準，以資
    懲儆。又被告持以行竊之鋼絲剪1 把，業經被告於本院審理
    中否認為其所有，又無其他積極證據足認為其所有，另被告
    為警查獲時所攜帶之美工刀1 支、活動扳手1 支、鉗子1 支
    、童軍繩1 捆，被告亦均否認於行竊時有將之帶下機車或持
    以行竊，尚難認與本件竊盜犯行有涉，自均無庸併予宣告沒
    收，附此敘明。
據上論斷，應依刑事訴訟法第299 條第1 項前段，刑法第321 條
第1 項第3 款、第47條第1 項、第59條、第41條第1 項前段，判
決如主文。
本案經檢察官黃彥琿到庭執行職務。
中    華    民    國    99    年    4     月    20    日
                      刑事第十九庭  法  官    曾淑娟
上列正本證明與原本無異。
如不服本判決，應於判決送達後10日內敘明上訴理由，向本院提
出上訴狀 (應附繕本) ，上訴於臺灣高等法院。其未敘述上訴理
由者，應於上訴期間屆滿後20日內向本院補提理由書「切勿逕送
上級法院」。
                                    書記官    陳金鳳
中    華    民    國    99    年    4     月    20    日
附錄本案論罪科刑法條：
中華民國刑法第321條
犯竊盜罪而有左列情形之一者，處6 月以上、5 年以下有期徒刑
：
一、於夜間侵入住宅或有人居住之建築物、船艦或隱匿其內而犯
    之者。
二、毀越門扇、牆垣或其他安全設備而犯之者。
三、攜帶兇器而犯之者。
四、結夥三人以上而犯之者。
五、乘火災、水災或其他災害之際而犯之者。
六、在車站或埠頭而犯之者。
前項之未遂犯罰之。

司法院資訊處製作；財團法人民間司法改革基金會備份。
